【裁判字號】    99,交聲,134
【裁判日期】    990412
【裁判案由】    違反道路交通管理處罰條例聲明異議
【裁判全文】
臺灣基隆地方法院交通事件裁定         99年度交聲字第134號
移送機關即
原處分機關    交通部公路總局臺北區監理所基隆監理站
異  議  人
即受處分人    甲○○
上列異議人即受處分人因違反道路交通管理處罰條例事件，對交
通部公路總局臺北區監理所基隆監理站民國九十七年十一月二十
八日基監字第裁四二－ＲＡ0000000號裁決聲明異議，本
院裁定如下：
    主  文
原處分撤銷。
    理  由
一、移送及原處分意旨略以：異議人所有車牌號碼Ｋ七Ｍ－一○
    二號重型機車，於民國九十七年四月二十日上午八時三十七
    分許，在基隆市○○路五○九巷口，行經有燈光號誌管制之
    交岔路口闖紅燈，為基隆市警察局（下稱舉發機關）所設微
    電腦闖紅燈自動照相設備攝得違規相片，遂以基警交字第Ｒ
    Ａ0000000號逕行舉發，應到案日期為九十七年六月
    六日前；嗣異議人未依規定期限到案陳述意見或聽候裁決，
    且未依規定期限繳納罰鍰結案，移送機關即原處分機關（下
    稱移送機關）遂於九十七年十一月二十八日，依道路交通管
    理處罰條例第五十三條第一項及第六十三條第一項第三款之
    規定，以基監字第裁四二－ＲＡ0000000號，裁決異
    議人罰鍰新臺幣（下同）四千五百元，並記違規點數三點，
    異議人收受裁決書後，於九十七年十二月十二日具狀陳述意
    見，即有不服處罰之意思，而未逾法定聲明異議期限；嗣經
    移送機關函詢本件違規情形，舉發機關於同年十二月二十六
    日以基警交字第○九七○○三五三二○號函覆本件違規屬實
    等語，是原處分應無不合等語。
二、異議意旨略以：異議人於經警舉發當日並未出門，且未收到
    違規照片，為此聲明異議等語。
三、按逕行舉發者，應按已查明之資料填註車牌號碼、車輛種類
    、車主姓名及地址，並於舉發違反道路交通管理事件通知單
    （下稱舉發通知單）上方空白處加註逕行舉發之文字後，由
    舉發機關送達被通知人；違反道路交通管理事件，行為人認
    為舉發之事實與違規情形相符者，得於接獲舉發通知單後，
    親自或委託他人持該舉發通知單，不經裁決向指定之處所，
    逕依裁罰基準執行並繳納罰鍰結案；道路交通管理處罰條例
    之處罰，受舉發違反道路交通管理事件之被通知人，認為受
    舉發之違規行為應歸責他人者，應於舉發通知單記載之應到
    案日期前，檢附相關證據及足資辨識、通知應歸責人之證明
    文件，向處罰機關告知應歸責人，處罰機關應即另行通知應
    歸責人到案依法處理；逾期未依規定辦理者，仍依道路交通
    管理處罰條例各該違反條款規定處罰；違反道路交通管理事
    件行為人，未依規定自動繳納罰鍰，或未依規定到案聽候裁
    決，處罰機關應依違反道路交通管理事件統一裁罰基準表（
    下稱裁罰基準表）於通知單送達且逾越應到案期限六十日之
    三個月內，逕行裁決之，違反道路交通管理事件統一裁罰基
    準及處理細則第十一條第一項第四款、第四十八條第一項、
    第三十六條及第四十四條第一項前段分別定有明文。而上開
    裁罰基準表，則係依行為人所駕駛車種類別、有無在應到案
    日期前或逾越應到案期限後三十日內、六十日內或六十日後
    到案聽候裁決、繳納罰鍰等因素，決定應對行為人所處罰鍰
    之數額，前揭裁罰基準表亦列明足參。又衡諸道路交通管理
    處罰條例第九條第一項將「未依規定期限向處罰機關陳述意
    見」，與「不依通知所定期限前往指定處所聽候裁決」及「
    未依規定期限繳納罰鍰結案」並論齊觀；而違反道路交通管
    理事件統一裁罰基準及處理細則第四十一條第四項復規定「
    處罰機關對於非屬第一項情形之案件，或行為人到案陳述不
    服舉發者，應使用違反道路交通管理事件裁決書裁決之。」
    均足徵行為人若已陳述不服舉發之意見者，即應認有聽候裁
    決之意思，而不宜侷限於受處分人親臨處罰機關聽候裁決之
    情形。乃認行為人「向處罰機關陳述意見」係屬「前往指定
    處所聽候裁決」情形之一，同可作為裁罰基準，裁罰基準表
    漏未規定此種情形，應予補充解釋。則依上揭規定及說明，
    舉發通知單自應先由舉發機關送達受處分人，俾受處分人得
    以在應到案日期前陳述意見、檢附相關證據向處罰機關告知
    應歸責人或逕以最低處罰基準自動繳納罰鍰結案。茍舉發機
    關未於應到案日期前將舉發通知單送達予受處分人，將導致
    受處分人無從在應到案日期前陳述意見、檢附相關證據向處
    罰機關告知應歸責人或逕以最低處罰基準自動繳納罰鍰，即
    難謂已完成舉發程序，處罰機關自不得對其逕行裁決。
四、經查：本件舉發機關以登記為異議人所有之車牌號碼Ｋ七Ｍ
    －一○二號重型機車，於上開時間、地點有「行經有燈光號
    誌管制之交岔路口闖紅燈」之違規，而以基警交字第ＲＡ0
    000000號逕行舉發，先經舉發機關以掛號郵寄方式向
    異議人上開違規車輛車籍登記地址「臺北縣瑞芳鎮○○街三
    五巷一○號」送達，惟因無人簽收，經投遞郵局以「招領逾
    期」退回後，舉發機關遂依行政程序法第七十四條第二項規
    定，於九十七年七月二日將舉發通知單寄存在上開送達地址
    之郵政機關即瑞芳郵局等情，有基隆市警察局九十九年三月
    二十九日基警交字第○九九○○○七八八五號函及基隆市警
    察局交通隊送達證書影本在卷可憑。然期日之通知，應於期
    日前送達，上開舉發通知單縱於寄存當日即為異議人實際收
    悉，惟因舉發通知單所載應到案日期為九十七年六月六日前
    ，異議人倘認為違規行為應歸責他人，或倘認為舉發事實屬
    實，或有其他意見待陳，於前開舉發通知單送達時，均已無
    從於上開應到案日期前陳述意見、檢附證據向處罰機關告知
    應歸責人，或逕以最低處罰標準在限期內自動繳納罰鍰結案
    ，影響異議人權益甚明，本件舉發程序自未完成。揆諸前揭
    說明，本件移送機關依道路交通管理處罰條例第五十三條第
    一項及同條例第六十三條第一項第三款之規定，對異議人裁
    決前揭處分，即難認為允當，應由本院將原處分撤銷，並發
    回移送機關交由舉發機關重新合法送達舉發通知單後，再依
    法處理。
據上論斷，應依道路交通案件處理辦法第二十條前段，裁定如主
文。
中    華    民    國    99    年    4     月    12    日
                  交通法庭法  官  陳賢德
以上正本證明與原本無異。
對於本件裁定如有不服，應於收受送達後5日內，向本院提出抗
告書狀，敘述抗告之理由，抗告於臺灣高等法院。
中    華    民    國    99    年    4     月    14    日
                          書記官  王靜敏

司法院資訊處製作；財團法人民間司法改革基金會備份。
